【裁判字號】    95,簡上,724
【裁判日期】    951225
【裁判案由】    槍砲彈藥刀械管制
【裁判全文】
臺灣板橋地方法院刑事判決             95年度簡上字第724號
上  訴  人
即  被  告  甲○○
上列上訴人即被告因違反槍砲彈藥刀械管制案件，不服本院九十
五年度簡字第五一一四號中華民國九十五年八月二十九日第一審
判決（聲請簡易判決處刑書案號：臺灣板橋地方法院檢察署九十
五年度偵字第一六三七○號），本院管轄之第二審合議庭判決如
下：
    主  文
原判決撤銷。
甲○○未經許可，持有子彈，處有期徒刑貳月，併科罰金新臺幣
壹萬元，有期徒刑如易科罰金，罰金如易服勞役，均以銀元佰
元即新臺幣玖佰元折算壹日。扣案口徑九厘米制式子彈壹顆沒收
之。
    事  實
一、甲○○明知非經中央主管機關許可，不得持有具有殺傷力之
    子彈，竟基於持有子彈之不確定故意，於民國九十三年三月
    中旬某日，在臺北市○○○路○段二七○號八樓之一拾獲口
    徑九厘米制式子彈一顆後，將該子彈攜回臺北縣板橋市○○
    路○段某處住處存放，嗣於同年十月二十六日，主動將該子
    彈交付有偵查犯罪職務之臺北市政府警察局松山分局警員，
    向尚不知何人犯罪之警員自首承認為子彈持有人而接受裁判
    ，始悉上情。
二、案經臺灣臺北地方法院檢察署呈請臺灣高等法院檢察署檢察
    長令轉臺灣板橋地方法院檢察署檢察官偵查聲請以簡易判決
    處刑。
    理  由
一、犯罪事實之認定：
  (一)訊據被告甲○○固坦承其於九十三年十月二十六日，主動將
    該子彈交付臺北市政府警察局松山分局警員之事實，惟矢口
    否認有何持有子彈之犯行，辯稱：伊不知道該子彈之真假，
    沒有持有子彈之故意云云。
  (二)經查，被告於九十三年三月中旬某日，在臺北市○○○路○
    段二七○號八樓之一拾獲口徑九厘米制式子彈一顆，並將該
    子彈攜回臺北縣板橋市○○路○段某處住處存放，嗣於同年
    十月二十六日，主動將該子彈交付臺北市政府警察局松山分
    局警員之事實，業據被告於警詢、偵查、本院準備程序及審
    理時均坦承不諱（見九十四年度偵字第八九二○號偵查卷第
    二十一頁以下、第三十一頁以下，九十五年度他字第三七八
    九號偵查卷第四頁），復有口徑九厘米制式子彈一顆扣案可
    資佐證。而扣案子彈一顆經送內政部警政署刑事警察局鑑定
    ，結果認係口徑九厘米制式子彈，具有殺傷力乙節，並有內
    政部警政署刑事警察局九十三年十二月六日刑鑑字第○九三
    ○二三六四○六號槍彈鑑定書一份在卷可憑（見九十四年度
    偵字第八九二○號偵查卷第三十頁）。足見被告所持有之上
    開子彈，確係具有殺傷力之口徑九厘米制式子彈無誤。至被
    告雖以上開情詞置辯，然參以被告於本院準備程序及審理時
    供稱：伊撿到這顆子彈時，心裡想一間公司裡面怎麼會有子
    彈，因為子彈不應該出現在辦公室，就把子彈拿去問高大川
    ，高大川就跟伊說那是真的等語（見本院九十五年十一月十
    日準備程序筆錄第二頁以下、同年十二月十一日審判筆錄第
    三頁），足見被告主觀上已預見其所拾得之上開子彈可能係
    具有殺傷力之子彈，仍將之攜回住處而持有，而不違背其本
    意，是其顯有持有子彈之不確定故意甚明。則其空言辯稱沒
    有持有子彈之故意云云，不足採信。綜上所述，本件事證明
    確，被告上揭犯行堪以認定，應依法論科。至檢察官聲請傳
    喚高大川及被告聲請傳喚服役時之輔導長翁少甫，以證明被
    告有無持有子彈之故意，惟此項待證事實已臻明確，核無傳
    喚該等證人之必要，附此敘明。
二、論罪科刑之法律適用：
  (一)查被告行為後，刑法業於九十四年二月二日經總統以華總一
    義字第０九四０００一四九０一號令修正公布，並於九十五
    年七月一日施行，刑法施行法第一條之一亦於九十五年六月
    十四日經總統以華總一義字第０九五０００八五一八一號令
    公布施行。參酌最高法院九十五年五月二十三日刑事庭第八
    次會議決議，修正後刑法第二條第一項之規定，係規範行為
    後法律變更所生新舊法律比較適用之準據法，於修正後刑法
    施行後，應適用修正後刑法第二條第一項之規定，為「從舊
    從輕」之比較。另於比較時應就罪刑有關之共犯、未遂犯、
    想像競合犯、牽連犯、連續犯、結合犯，以及累犯加重、自
    首減輕暨其他法定加減原因（如身分加減）與加減比例等一
    切情形，本於統一性及整體性原則，綜其全部罪刑之結果而
    為比較。茲比較說明如下：
  1.關於罰金刑，修正前刑法第三十三條第五款規定，罰金刑為
    一銀元（即新臺幣三元）以上，但修正後刑法第三十三條第
    五款則將罰金刑提高為新臺幣一千元以上，並以百元計算之
    。是以上開刑法修正後關於罰金刑之最低數額，已比修正前
    提高，自以修正前之規定較為有利。
  2.關於易科罰金之折算標準，依修正前刑法第四十一條第一項
    及修正前罰金罰鍰提高標準條例第二條之規定，應以銀元三
    百元即新臺幣九百元折算一日，惟若依修正後刑法第四十一
    條第一項前段（原罰金罰鍰提高標準條例第二條已同時刪除
    ）之規定，應以新臺幣一千元、二千元或三千元折算一日，
    二者相較之下，應以修正前之規定較有利於被告
  3.關於易服勞役之折算標準，依修正前刑法第四十二條第二項
    及修正前罰金罰鍰提高標準條例第二條之規定，應以銀元三
    百元即新臺幣九百元折算一日，且易服勞役期限「不得逾六
    月」，惟若依修正後刑法第四十二條第三項（原罰金罰鍰提
    高標準條例第二條已同時刪除）之規定，應以新臺幣一千元
    、二千元或三千元折算一日，而易服勞役期限則提高為「不
    得逾一年」，二者相較之下，倘修正後之易服勞役折算結果
    未逾六月者，則修正後之規定自係較有利於被告。
  4.關於自首，依修正前刑法第六十二條之規定，「應」減輕其
    刑，然依修正後同條規定，僅「得」減輕其刑，自以修正前
    之規定有利於被告。
  5.綜合上開比較之結果，以適用修正前有關罰金刑、易科罰金
    折算標準及自首之規定，對被告均較為有利。至適用修正後
    易服勞役折算標準之規定雖對於被告有利，但前述有關罰金
    刑之修正乃屬刑罰法律效果之變更，業已影響被告法定刑（
    主刑）之輕重標準，比較上自應優先以罰金刑修正前後之有
    利與否，作為決定新舊法利與不利之標準；另易科罰金乃屬
    有期徒刑、拘役之易刑處分，其折算標準之修正同已影響有
    期徒刑、拘役實際科刑上之輕重標準，而易服勞役僅係罰金
    刑之易刑處分，其折算標準之修正比較上自不似易科罰金折
    算標準修正對被告之影響重大，故比較上亦應優先考慮易科
    罰金折算標準修正前後之有利與否。故綜合而言，應以舊法
    對被告有利，自應依刑法第二條第一項前段之規定，整體適
    用行為時之修正前刑法及修正前罰金罰鍰提高標準條例之規
    定。
  (二)核被告所為，係犯槍砲彈藥刀械管制條例第十二條第四項之
    未經許可持有子彈罪。被告主動將該子彈交付有偵查犯罪職
    務之臺北市政府警察局松山分局警員，向尚不知何人犯罪之
    警員自首承認為子彈持有人而接受裁判，有上開九十三年十
    月二十六日警詢筆錄一份存卷可佐，其所為核與自首之規定
    相符，爰依槍砲彈藥刀械管制條例第十八條第一項前段規定
    減輕其刑。
三、原審認被告罪證明確，予以論罪科刑，固非無見，惟未審酌
    被告自首之事實，尚有未合。被告執詞上訴雖無理由，惟原
    審判決既有上開瑕疵，應由本院管轄之第二審合議庭將原判
    決撤銷，自為判決。爰審酌被告係具有社會經驗之成年人，
    當知非法持有具殺傷力之制式子彈係嚴重觸法行為，竟無視
    法律處罰規定，仍持有扣案之制式子彈，對社會治安造成之
    隱藏危害甚大，自應受有相當程度之刑事非難；惟另考量被
    告並無任何遭法院論罪科刑之前科紀錄，此有臺灣高等法院
    被告前案紀錄表一份在卷可按，素行尚非不良，而其於警詢
    、偵查時已能坦承確有持有上開子彈之事實，且其雖持有前
    揭制式子彈一顆，但尚查無其以之從事不法活動等一切情狀
    ，量處如主文所示之刑，並就有期徒刑及罰金部分，依修正
    前刑法第四十一條第一項前段、第四十二條第二項規定，分
    別諭知易科罰金及易服勞役之折算標準，以資懲儆。又扣案
    口徑九厘米制式子彈一顆，具有殺傷力，業如前述，屬槍砲
    彈藥刀械管制條例第四條第一項第二款所規定之彈藥，依同
    條例第五條規定，非經中央主管機關許可，不得持有之，當
    屬該條例所規定之違禁物無訛，應依修正前刑法第三十八條
    第一項第一款規定（按刑法第三十八條關於沒收之規定亦於
    九十五年七月一日修正施行，惟因沒收係屬從刑，應隨同主
    刑適用同一準據法，而前揭比較新舊法結果，既適用刑法修
    正前相關規定，有關沒收之規定，自應適用修正前刑法第三
    十八條規定），予以宣告沒收之。
據上論斷，應依刑事訴訟法四百五十五條之一第一項、第三項、
第三百六十九條第一項前段、第三百六十四條、第二百九十九條
第一項前段，槍砲彈藥刀械管制條例第十二條第四項、第十八條
第一項前段，刑法第十一條前段、第二條第一項前段、修正前刑
法第四十一條第一項前段、第四十二條第二項、第三十八條第一
項第一款，修正前罰金罰鍰提高標準條例第二條，現行法規所定
貨幣單位折算新台幣條例第二條，判決如主文。
本案經檢察官溫祖德到庭執行職務。
中  華  民  國    九十五    年   十二   月    廿五    日
                  刑事第十庭  審判長法  官  樊季康
                                    法  官  劉元斐
                                    法  官  張筱琪
以上正本證明與原本無異
本判決不得上訴
                                    書記官  廖舜宜
中  華  民  國    九十五    年   十二   月    廿五    日
附錄本案論罪科刑法條全文：
槍砲彈藥刀械管制條例第十二條第四項
未經許可，持有、寄藏或意圖販賣而陳列子彈者，處五年以下有
期徒刑，併科新臺幣三百萬元以下罰金。


司法院資訊處製作；財團法人民間司法改革基金會備份。
